臺灣臺北地方法院交通事件裁定　　　　　　　　　　九十三年度交聲字第七四七號
原處分機關　臺北市交通事件裁決所
異　議　人
即受處分人　甲○○
上列異議人即受處分人因違反道路交通管理處罰條例案件，對於
臺北市交通事件裁決所民國93年6 月2 日所為之處分（原處分案
號：北市裁三字第裁22–AC0000000 號），聲明異議，本院裁定
如下：
    主  文
原處分撤銷，發回臺北市交通事件裁決所。
    理  由
一、按汽車駕駛人，行車速度，超過規定之最高時速者，處400
    元以上800 元以下（即新台幣1,200 元以上2,400 元以下）
    罰鍰，民國90年1 月17日修正前之道路交通管理處罰條例第
    40條第1 項定有明文，且汽車駕駛人駕駛汽車違反前揭規定
    者，除應依該條所規定之罰鍰處罰外，並予記違規點數1 點
    ，同條例第63條第1項第1款亦定有明文。又違反道路交通管
    理處罰條例之行為人，未依規定自動繳納罰鍰或未依規定到
    案聽候裁決，處罰機關固得依違反道路交通管理事件統一裁
    罰標準及處理細則第44條第1 項之規定依該處理細則附件之
    統一裁罰標準表，對行為人逕行裁決（如行為人係汽車駕駛
    人而違反道路交通管理處罰條例第40條第1 項規定，且逾越
    舉發通知單上所載應到案期限15日以上，其處理方式為行為
    人處以條文中之最高額罰鍰2,400 元），惟該條項規定乃必
    以行為人經合法收受違反道路交通管理事件通知單，無正當
    理由未依該違反道路交通管理事件通知單上所載應到案日期
    為罰鍰之繳納或到案聽候裁決時，方有適用，易言之，如於
    訴訟上無從證明行為人已合法收受舉發通知單之送達，即難
    認行為人係故意不在應到案日期前到案。
二、本件異議人即受處分人劉泰承於民國89年9 月25日0 時54分
    許，駕駛其所有車號AY-5748 號自用小客貨車，行經台北市
    ○○○道，而該處路段速限為時速40公里，受處分人竟以時
    速73公里之速度超速行駛，而為臺北市政府警察局士林分局
    交通分隊逕行以受受處分人有違反前揭道路交通管理處罰條
    例第40條第1 項規定之行為，逕行掣發臺北市政府警察局89
    年10月18日北市警交大字第AC0000000 號舉發違反道路交通
    管理事件通知單予以舉發，並將舉發通知單送達於受處分人
    所登記之車籍地（臺北市中山區○○○路○ 段135 巷30弄8
    號5樓），因招領逾期無人簽收遭退回，乃改依違反道路交
    通管理事件統一裁罰標準及處理細則第5 條暨刑法訴訟法第
    59條第2款規定送請臺北市政府刊登於90年夏字第41期第114
    頁之市府公報內，以公示送達方式完成送達舉發通知單之程
    序，而受處分人又未依限到案，原處分機關乃依前揭道路交
    通管理處罰條例第40條第1 項、第63條第1 項第1 款規定及
    違反道路交通管理事件統一裁罰標準表於93年6 月2 日從重
    裁處異議人罰鍰2,400元並予記違規點數一點。
三、本件受處分人對於其於上揭時地駕駛上開自用小客貨車，未
    依速限標誌指示，超速行駛之違規行為並不爭執，惟辯稱：
    其未收到罰單，不應罰最高額等語。經查：
  (一)受處分人之原
    弄8 號5 樓，於89年7 月27日變更為
    農安街184 號6 樓，有
    理機關登記之通信地址為其原
    路2 段135 巷30弄8 號5 樓，亦有臺北市監理處93年9 月14
    日北市監三字第09362976800 號函在卷可憑；另原處分記載
    受處分人之住址為台北市中山區○○○路○段135巷30弄8號5
    樓，原處分機關將裁決書寄送於受處分人
    區○○街184號6樓，由受處分人合法收受，受處分人並旋主
    動陳報現聯絡地址為臺北市○○區○○街184號6樓，亦有臺
    北市交通事件裁決所北市裁三字第裁22-AC0000000號違反道
    路交通管理事件裁決書、郵政掛號郵件收件回執及陳述書書
    影本各一件足徵。再本件舉發通知單係向受處分人前開車籍
    地即臺北市中山區○○○路○段135巷30弄8號5樓為送達，此
    有舉發通知單影本一件附卷可稽，因招領逾期無人簽收而遭
    退回，改以公示送達之方式完成送達舉發通知單之程序，有
    大宗掛單執據影本、臺北市政府公報節本影本、舉發單郵寄
    退回郵封影本等影本各一件在卷可稽。
  (二)按依本件違規時之違反道路交通管理事件統一裁罰標準及處
    理細則第5 條規定，處理違反道路交通管理事件，有關文書
    之送達程序，準用刑事訴訟法之規定，而刑事訴訟法第59條
    規定，需行為人有(1)住居、事務所或所在地不明、(2)掛號郵
    寄不能到達者或(3)因住居於法權所不及之地，不能以其他方
    法送達者等三種情形之一，方可對行為人為公示送達。而本
    件受處分人於本件違規前之89年7 月27日起即
    中山區○○街184號6樓，已如前所述，是受處分人並無住居
    所或所在地不明之情形，原舉發機關自應於查詢受處分人戶
    籍後再向受處分人之
    號郵寄無人招領，即得逕將舉發通知單為公示送達，因此本
    件既然舉發機關既未將舉發通知單合法送達於受處分人，自
    不能認受處分人係已經合法收受舉發通知單，並且故意不依
    限到案，核諸前揭說明，自難認受處分人係故意不在應到案
    日期前到案甚明，本件受處分人辯稱其未合法收受該舉發通
    知單應為有理由。
四、綜上所述，受處分人確於上揭時地駕駛上開自用小客貨車，
    未依速限標誌指示，超速行駛之違反道路交通管理處罰條例
    第40條第1 項之違規行為。惟受處分人並非故意不依限到案
    ，原處分機關認受處分人係故意不依限到案，原處分機關以
    受處分人未依限到案，依前揭道路交通管理處罰條例第40條
    第1 項、第63條第1 項第1 款規定從重裁處異議人罰鍰2,40
    0 元，並予記違規點數1 點，即有未洽，本件受處分人之異
    議為有理由，且原處分既有前述違誤（指誤認受處分人未依
    限到案），應由本院將原處分撤銷，發回原處分機關俟舉發
    通知單合法送達後，另為適當之處分，以資適法。
五、據上論斷，應依道路交通案件處理辦法第20條前段，裁定如
    主文。
中　　華　　民　　國　　94　　年　　1 　　月　　28　　日
                        交通法庭  法  官  陳慧萍
以上正本證明與原本無異
如不服本裁定應於送達後5日內向本院提出抗告狀
      　　　　　　　　　　      　書記官　何適熹
中　　華　　民　　國　　94　　年　　2　　月　　 2 　　日
